【裁判字號】    97,訴,1916
【裁判日期】    970612
【裁判案由】    偽造文書等
【裁判全文】
臺灣板橋地方法院刑事判決              97年度訴字第1916號
公  訴  人  臺灣板橋地方法院檢察署檢察官
被      告  丁○○
選任辯護人  丙○○律師
            乙○○律師
上列被告因偽造文書等案件，經檢察官提起公訴（97年度偵字第
8143號），被告於準備程序進行中就被訴事實為有罪之陳述，經
告知簡式審判程序之旨，並聽取當事人之意見後，本院裁定由受
命法官獨任進行簡式審判程序，並判決如下：
    主  文
丁○○意圖為自己不法之所有，以詐術使人將本人之物交付，累
犯，處有期徒刑月，如易科罰金，以新臺幣壹仟元折算壹日。
又行使偽造私文書，足以生損害於他人，累犯，處有期徒刑月
，如易科罰金，以新臺幣壹仟元折算壹日，未扣案之偽造之車輛
買賣雙方契約書（賣方收執聯）壹張及偽造之車輛買賣雙方契約
書（買方收執聯）上之偽造「林志忠」署押壹枚，均沒收之。應
執行有期徒刑肆月，如易科罰金，以新臺幣壹仟元折算壹日，未
扣案之偽造之車輛買賣雙方契約書（賣方收執）壹張及偽造之車
輛買賣雙方契約書（買方收執）上之偽造「林志忠」署押壹枚，
均沒收之。
    事  實
一、丁○○（原名黃堅原）前於民國94年間，因傷害案件，經臺
    灣高等法院95年度上易字第528 號判決處有期徒刑6 月，於
    95年10月3 日因易科罰金執行完畢。詎仍不知悔改，明知其
    於96年10月20日，以新臺幣（下同）218,000 元代價，自林
    志忠處購入尚未辦理過戶登記之車牌號碼：7376－MH號（引
    擎號碼：M13A-0000000號、車身號碼MA34S-034575號、SOLI
    OMA34SGLX 型號）之自用小客車，於95年8 月12日（起訴書
    誤載為同年月16日）入廠進行保養時之行車總里程數即已達
    49,037公里，竟意圖為自己不法之所有，於97年1 月24日5
    時10分許，在雅虎奇摩拍賣網站上刊登欲出售上開車輛、且
    上開車輛行駛里程係13,158公里之不實訊息，適甲○○於同
    年月27日16時許，在臺北縣板橋市住處透過電腦連結網際網
    路得知上開不實訊息而陷於錯誤，於97年1 月28日循上開不
    實訊息向丁○○購得上開車輛，並於同日14時許交付240,00
    0 元予丁○○。丁○○明知其前手林志忠並未販賣上開車輛
    予甲○○，竟未經林志忠之授權或同意，於97年1 月28日，
    冒用林志忠名義接續在上開車輛之車輛買賣雙方契約書（1
    式2 份）上「甲方簽名/ 蓋章欄」偽造「林志忠」之簽名各
    1 枚，偽造而成上開車輛買賣雙方契約書共2 張，而將其中
    1 張契約書買方收執聯持以行使交付予甲○○收執，另1 張
    契約書賣方收執聯則由丁○○自己收執，足以生損害於林志
    忠及甲○○。嗣因甲○○將上開車輛送修保養時，發現上開
    車輛行車總里程數有異而報警處理，始查悉上情。
二、案經臺北縣政府警察局樹林分局報告臺灣板橋地方法院檢察
    署檢察官偵查起訴。
    理  由
一、查本件被告丁○○所犯並非死刑、無期徒刑、最輕本刑為三
    年以上有徒刑之罪或高等法院管轄第一審案件，而其於準備
    程序進行中，被告先就被訴事實為有罪之陳述，經法官告知
    簡式審判程序之旨，並聽取公訴人及被告暨其選任辯護人之
    意見後，本院認適宜改依簡式審判程序進行，爰依刑事訴訟
    法第273 條之1 第1 項、第284 條之1 規定，由本院合議庭
    以裁定由受命法官獨任進行簡式審判程序，合先敘明。
二、上揭事實，業據被告丁○○於偵查及本院審理時自白不諱，
    並經證人甲○○、林志忠分別於警詢及偵查中證述明確，復
    有雅虎奇摩拍賣網站拍賣網頁資料、上開車輛之汽車新領牌
    登記書、上開車輛保養維修紀錄、偽造之車輛買賣雙方契約
    書各1 份存卷可稽。俱徵被告自白核與事實相符，本案事證
    明確，被告犯行堪以認定，應依法論科。
三、核被告意圖為自己不法之所有，以上開詐術向甲○○騙取高
    於市價之車輛價，係犯刑法第339 條第1 項之詐欺取財罪。
    又被告行使偽造私文書，足以生損害於告訴人及林志忠，所
    為係犯刑法第216 條、第210 條之行使偽造私文書罪。另被
    告偽造署押為偽造私文書之部分行為，又偽造私文書之低度
    行為為行使之高度行為所吸收，均不另論罪。雖起訴書認被
    告有在上開車輛買賣雙方契約書上「賣方姓名（甲方）欄」
    接續偽簽「林志忠」之署名2 枚，但查，上開契約書下方之
    「甲方簽名/ 蓋章」欄上之「林志忠」3 個字，固有表徵由
    本人簽名之意思，惟該契約上方之「甲方賣方姓名」欄位上
    「林志忠」3 個字雖係由被告所填載，然其填寫姓名之用意
    ，僅在識別簽約之賣方為何人，並非即用以表示本人簽名或
    類似與簽名具有同一法律效果之意思表示，故未經契約本人
    授權而填寫其姓名，尚不生偽造署押問題（有最高法院70年
    台上字第2480號判例、最高法院80年度台非字第277 號判決
    可資參照），則起訴書認為該契約上方「甲方賣方名」欄所
    載「林志忠」之名字，與同份契約書下方「之甲方簽名/ 蓋
    章」欄偽造「林志忠」簽名，係利用同一機會，本於單一犯
    意，以單一構成要件之數個舉動接續實施而侵害同一法益，
    為接續犯，應論以一偽造私文書罪，容有誤會；又起訴書漏
    未論及被告所偽造之上開車輛買賣雙方契約書係一式兩份，
    致漏未論及被告有接續偽造同份契約書之賣方收執聯部分，
    惟該部分事實與已起訴之事實部分係利用同一機會，本於單
    一犯意接續所為2 個偽造私文書之舉動而侵害同一法益，為
    實質上一罪之接續犯關係，為起訴效力所及，依審判不可分
    原則，本院自應併予審理，附此陳明。又被告所為上開行使
    偽造私文書罪及詐欺取財罪二罪，犯意各別、行為互殊，應
    予分論併罰。又被告前有如事實欄所載罪刑宣告及執行紀錄
    ，此有臺灣高等法院被告前案紀錄表在卷可稽，被告於有期
    徒刑之執行完畢後5 年內故意再犯本件有期徒刑以上之罪，
    為累犯，應依刑法第47條第1 項規定加重其刑。爰審酌被告
    有上述前科，素行非佳、其犯罪之動機、目的、手段、對被
    害人所生危害程度、及犯罪後坦承犯行深表悔悟態度良好，
    且已以原價向告訴人買回上開車輛，並與告訴人達成和解（
    有和解書1 份在卷可憑）等一切情狀，量處如主文所示之刑
    ，並諭知易科罰金之折算標準，併定其應執行之刑及諭知易
    科罰金之折算標準，以資懲儆。
四、至於上開偽造之車輛買賣雙方契約書共2 張（1 式2 份），
    其中1 張，係由賣方即被告收執（含其上偽造「林志忠」簽
    名1 枚），為被告犯罪所生之物，並為被告所有，業據被告
    供明在卷，應依刑法第38條第1 項第3 款規定沒收之；另1
    張則已交付予買方即甲○○收執，已非被告所有之物，無從
    併予沒收，惟該份偽造契約上「甲方簽名／蓋章欄」上偽造
    「林志忠」之簽名1 枚，不問屬於犯人與否，應依刑法第21
    9 條規定，宣告沒收之。
據上論斷，應依刑事訴訟法第273 條之1 第1 項、第299 條第1
項前段，刑法第216 條、第210 條、第339 條第1 項、第47條第
1 項、第41條第1 項前段、第2 項、第51條第5 款、第219 條、
第38條第1 項第3 款，刑法施行法第1 條之第1 項、第2 項前段
，判決如主文。
本案經檢察官江祐丞到庭執行職務。
中    華    民    國    97    年    6     月    12    日
                  刑事第十一庭    法  官  林淑婷
上列正本證明與原本無異。
如不服本判決，應於判決送達後十日內向本院提出上訴狀
                                  書記官  林金良
中    華    民    國    97    年    6     月    12    日
附錄本案論罪科刑法條全文：
刑法第二百十條：
偽造、變造私文書，足以生損害於公眾或他人者，處五年以下有
期徒刑。
刑法第二百十六條：
行使第二百十條至第二百十五條之文書者，依偽造、變造文書或
登載不實事項或使登載不實事項之規定處斷。
刑法第三百三十九條第一項：
意圖為自己或第三人不法之所有，以詐術使人將本人或第三人之
物交付者，處五年以下有期徒刑、拘役或科或併科一千元以下罰
金。


司法院資訊處製作；財團法人民間司法改革基金會備份。
